【裁判字號】    95,抗,266
【裁判日期】    950929
【裁判案由】    確認優先購買權存在等(補繳裁判費用)
【裁判全文】
臺灣高等法院高雄分院民事裁定           95年度抗字第266號
抗  告  人  農家股份有限公司
法定代理人  甲○○
上列抗告人因與相對人澤普世一資產管理股份有限公司、大統包
裝工程股份有限公司間請求確認優先購買權存在等事件，對於中
華民國95年9 月6 日臺灣高雄地方法院95年度訴字第321 號所為
裁定提起抗告，本院裁定如下：
    主  文
抗告駁回。
抗告訴訟費用由抗告人負擔。
    理  由
一、本件抗告意旨略以：
  (一)本件抗告人原起訴之訴訟標的乃為「就坐落高雄縣橋頭鄉○
    里○段439-5 、439-11、439-20、439-42、440 、447-2 、
    447-24、447-25、447-26、447-27、447-28地號等11筆土地
    （下稱系爭土地）之優先購買權存在」，而非系爭土地之所
    有權，原法院核定訴訟標的之價額，竟以系爭土地所有權之
    總交易價額為依據，顯有錯誤。
  (二)抗告人起訴所主張之「土地優先購買權」，乃是依土地法第
    104 條之規定，附隨於其「對土地之承租權」而來。即令係
    關於承租權之訴訟，其訴訟標的也只是以2 期之租金額為準
    而已，況如認向人購買「土地優先承買權」須一交易價額[
    於本件系爭土地之交易價額為新台幣（下同）3,609 萬5,00
    0 元] ，另購買系爭土地也須一交易價額，如此，購買系爭
    土地則共須支付二交易價額，即7,219 萬元，此顯屬與常情
    不合。再者系爭土地之優先購買權之交易價額，應以多少為
    適當，似亦須經鑑定，乃原法院竟率以系爭土地之交易價額
    為本件訴訟標的之價額，亦屬錯誤，為此提起抗告，求予廢
    棄原裁定云云。
二、按核定訴訟標的之價額，以起訴時之交易價額為準；無交易
    價額者，以原告就訴訟標的所有之利益為準。民事訴訟法第
    77條之1 第2 項定有明文。經查抗告人與相對人間之本件請
    求確認優先購買權存在等事件（即原法院95年度訴字第321
    號），抗告人訴之聲明為：(一)確認抗告人就原法院89年度執
    字第43383 號強制執行事件，標別1 之執行標的之土地即系
    爭土地有優先購買權存在。(二)原法院民事執行處就上開執行
    事件准許相對人澤普世一資產管理股份有限公司拍定之執行
    程序應予撤銷。(三)訴訟費用由相對人負擔（見原審卷第4頁
    ）。又抗告人主張有優先購買權之系爭土地，係由相對人澤
    普世一資產管理股份有限公司於前揭強制執行拍賣程序中，
    以3,609 萬5,000 元之價格，拍定取得所有權（見原審卷第
    46頁至第48頁所附不動產權利移轉證書）等情，亦為抗告人
    所不爭執（見原審卷第31頁），而依抗告人前揭訴之聲明以
    觀，參酌上揭規定，本件訴訟標的起訴時之交易價額為3,60
    9 萬5,000 元，至為明確，而無庸再予鑑定，資為核定其價
    額之必要。是原法院核定本件訴訟標的之價額為3,609 萬5
    ,000 元 ，應徵第一審裁判費為32萬9,680 元，因抗告人僅
    繳納5,510 元，認尚應繳納裁判費32萬4,170 元（即329680
    元-5510 元=324170 元），而裁定限期命抗告人補繳裁判費
    32萬4,170 元，逾期不繳，即駁回其訴，經核尚無不合。抗
    告人執前詞指摘原裁定不當，求予廢棄，即非有理由，應予
    駁回。
三、據上論結，本件抗告為無理由，依民事訴訟法第495 條之1
    第1項、第449條第1項、第95條、第78條，裁定如主文。
中    華    民    國    95    年    9     月    29    日
                            民事第三庭
                                審判長法官   張國彬
                                法      官   簡色嬌
                                法      官   吳登輝
以上正本證明與原本無異。
如不服本裁定應於送達後10日內向本院提出再抗告狀，並繳納再
抗告費新台幣1 千元。再為抗告應以適用法規顯有錯誤為理由，
並經本院之許可，該許可以原裁定所涉及之法律見解具有原則上
之重要性者為限，並委任律師為代理人。抗告人之配偶、3 親等
內之血親、2 親等內之姻親，或抗告人為法人、中央或地方機關
時，其所屬專任人員具有律師資格並經法院認適當者，亦得為第
三審代理人。抗告人或其法定代理人具有律師資格者及前項情形
，應於提起抗告或委任時釋明之。
中    華    民    國    95    年    10    月    3     日
                                書  記  官   黎  珍
                                                A


司法院資訊處製作；財團法人民間司法改革基金會備份。
